臺灣高等法院刑事判決　　　　　　　　　　　　　　九十三年度上訴字第三０二號
　　上　訴　人　乙○○
　　即　被　告
　　選任辯護人　姜明遠　律師
右上訴人因傷害致重傷案件，不服臺灣臺北地方法院九十二年度訴字第八號，中華民
國九十二年十二月二十五日第一審判決（起訴案號：臺灣臺北地方法院檢察署九十一
年度偵字第二四四八四號），提起上訴，本院判決如左：
    主      文
原判決撤銷。
乙○○傷害人之身體，因而致人於重傷，處有期徒刑壹年陸月。緩刑年。
扣案之高爾夫球桿壹支沒收。
    事      實
一、乙○○之配偶陳惠姍於婚前居住於臺北市中山區○○○路○段三六號六樓之八（
    原審判決誤載為之九），與居住於同號六樓之九（原審判決誤載為之八）之甲○
    ○、張佩玲為鄰居，民國九十一年八月八日凌晨三時二十一分許，陳惠姍因不堪
    甲○○、張佩玲吵鬧聲過大，開門表示抗議後用力將門關上，張佩玲聽聞後心生
    不滿，前往陳惠姍住處用腳踢其住處大門欲找其理論，陳惠姍與適在該處之乙○
    ○開門後，旋即與張佩玲發生口角，甲○○聽見爭吵聲亦出來查看，乙○○以手
    欲將甲○○、張佩玲推出門外，乙○○、甲○○與張佩玲即在走廊互相拉扯，甲
    ○○即旋與張佩玲共同基於傷害之概括犯意聯絡徒手毆打乙○○，致乙○○身體
    受有左臉頰、右手肘鈍擊傷、左前額、前胸、右上背瘀傷之傷害，陳惠姍見狀亦
    衝出住處與張佩玲拉扯，張佩玲即以手拉扯陳惠姍之頭髮後，將其頭部往下壓，
    再與甲○○以拳頭及腳踢之方式共同毆打陳惠姍身體多處，並致陳惠姍跌倒在地
    ，而張佩玲即繼續毆打倒地之陳惠姍，致陳惠姍身體因而受有左眼結膜下出血、
    雙眼眶零點五公分擦傷、右手第四、第五指甲上掀、右手第二、第三指尖擦傷、
    左臉頰鈍擊傷、右上臂鈍擊傷之傷害（甲○○、張佩玲傷害行為，原審另案判處
    有期徒刑四月，如易科罰金，以三百元折算一日，本院另案駁回上訴，並諭知甲
    ○○緩刑三年確定），乙○○隨即返回位於六樓之八住處內取出其所有之高爾夫
    球桿一支，並走向當時位於走廊底部之甲○○，乙○○主觀上雖無致甲○○於重
    傷害之故意，但客觀上可預見該走廊狹窄，在近距離揮舞高爾夫球桿若甲○○轉
    身將遭擊中眼部而致毀敗視覺機能，竟仍基於普通傷害之犯意，以該高爾夫球杆
    朝甲○○身後揮打一次，適甲○○聽聞背後聲響而轉身查看，該球桿之桿頭乃擊
    中甲○○右眼部，致甲○○因而受有右眼眼瞼撕裂傷、眼窩骨折合併顴骨及上顎
    骨骨折、右眼球挫傷合併角膜血色素沉著、前房出血、水晶體移位、玻璃體出血
    及視網膜裂孔等傷害，致其視力僅餘光覺而遭毀敗一目之視能，甲○○隨因右眼
    出血而即跌坐於地上，嗣經管理員徐嘉林到場勸止並報警處理，方由張佩玲搭乘
    計程車將甲○○送醫救治。
二、案經甲○○提出告訴，由臺北市政府警察局中山分局報告臺灣臺北地方法院檢察
    署檢察官偵查起訴。
    理      由
一、訊據被告乙○○，固坦承於渠與陳惠姍於右揭時地與告訴人甲○○夫妻發生爭執
    ，其後返回住處取出高爾夫球桿，嗣後甲○○之眼部受高爾夫球桿撞擊而受傷之
    事實，惟矢口否認有何傷害致重傷害犯行，並辯稱：本件並非四人互毆，而係爭
    吵時陳惠姍先被打傷，渠因近視八百多度，所配戴之眼鏡遭告訴人打落，且因陳
    惠姍遭告訴人夫妻聯手毆打，渠為維護陳惠姍方取出高爾夫球桿，係因告訴人突
    然轉身才擊中右眼，渠僅係要嚇阻告訴人夫妻，並無傷害之犯意云云。惟查：
    (一)告訴人甲○○之右眼因遭被告持高爾夫球桿擊中，而致受有右眼眼瞼撕裂傷、
      眼窩骨折合併顴骨及上顎骨骨折、右眼球挫傷合併角膜血色素沉著、前房出血
      、水晶體移位、玻璃體出血及視網膜裂孔等傷害，致其視力僅餘光覺，而遭毀
      敗一目之視能之事實，業據證人即國立臺灣大學醫學院附設醫院主治醫師楊長
      豪於原審具結證稱：告訴人目前視力僅餘光覺，渠曾施眼部手術二次，第一次
      是急診時與整型外科合作，整行外科做眼窩骨折修補，渠則做玻璃體切除，當
      時受傷情況嚴重，水晶體移位，玻璃體出血，且視網膜剝離，第二次手術是因
      發現眼角膜受傷厲害，故放置暫時性眼角膜並灌入矽質油復位，僅餘光覺就是
      一般測量是以零點零幾做為測量標準，表示還看得見東西，依據聯合國衛生組
      織的國際標準，視盲的定義是視力低於零點零五，而部分保險公司是以低於零
      點零二為標準，而醫學上所謂僅餘光覺係指視力低於零點零五，連手指移動都
      看不清楚‧‧‧‧眼球全面結構都受傷，受傷時的狀況會決定預後狀況‧‧‧
      ‧使用矽質油並無差別，因為病患網膜受到撞擊致視網膜剝離，以致視網膜功
      能不佳‧‧‧‧病患視力檢測多半是依據病患自己口述，但也可以依據技術及
      儀器作為判斷，如果以詐盲檢測可檢測出病患自己口述內容是否實在，在開勞
      保局診斷書前有做詐盲測試，是九十二年六月九日當日所做的測試‧‧‧‧治
      療後改善的空間不大，但能否達到零點零二依伊看法是不可能等語（原審卷第
      三二八至三三０頁），並有國立臺灣大學醫學院附設醫院九十二年五月一日（
      九十二）校附醫字第九二００００四二二三號函及九十二年九月十六日（九十
      二）校附醫字第九二００二０九七三０號函附告訴人病歷附卷可稽（原審卷第
      一四０至二七二、二九一頁）。是依告訴人之右眼視力狀況，於經過二次手術
      診治後仍僅餘光覺，連眼前手指移動都無法辨識，其視力已低於國際衛生組織
      視盲零點零五之標準，自足認告訴人右眼視覺功能已達毀敗之程度。至被告選
      任辯護人雖於原審聲請將告訴人送由醫院做偽盲鑑定，以資判斷告訴人所陳述
      之病情是否實在，然告訴人曾於九十二年六月九日經實施偽盲檢測，既經證人
      楊長豪醫師於原審證述明確，自無再行送鑑定之必要。
    (二)據告訴人甲○○於原審證稱「當天我跟我太太在住處臺北市○○○路○段三六
      號六樓之九看電視，後來聽到外面有聲響，有撞門聲及叫罵聲，當時我因為只
      有穿著內褲，不方面出去看，所以我太太（即張佩玲）出去看看發生什麼事，
      張佩玲出去之後過了約十幾二十秒我聽到外面有爭執聲，所以我就出去看，沒
      多久就看到陳惠姍、被告就往我衝過來，然後我們四個人就發生推擠，我跟被
      告在推擠，張佩玲跟陳惠姍在拉扯，然後被告進入屋內，我就去把陳惠姍跟張
      佩玲分開，然後我聽到從被告的屋內傳來聲音，我就回頭看，就看到被告拿球
      桿從我臉上打下去，我當時聽到被告的屋內有聲響，然後我回頭看，就被打到
      了，當時我並不知打我的是球桿，我只是一回頭，就有東西從我眼睛打下去‧
      ‧‧‧第一次（張佩玲與陳惠姍）拉扯的時候我是跟被告在推擠，所以我沒看
      到，第二次我是看到她們二人在抓衣服抓頭髮，但是因為很混亂，所以我看不
      清楚，一片混亂，二個人互拉‧‧‧‧打到我的臉上的只有一下，我轉過頭去
      的時候，被告與我之間的距離不是很清楚，因為事發很突然，我一轉過頭就被
      打到了，我回過頭之後就立刻被打到了‧‧‧‧被告回屋內的時候，我跟被告
      在走廊底部拉扯，而陳惠姍、張佩玲二人另外在門口那邊在拉扯，距離約有五
      、六步」等語（原審卷第四四至五四頁），核與證人張佩玲於原審到庭證稱「
      我跟我先生甲○○在家中看電視，然後我聽到一個聲響，然後又聽到第二聲好
      像是關門的聲音，是從六樓之八傳出來的，因為我們隔壁只有那一戶，我就直
      接過去按六樓之八的門鈴，然後出來應門的是陳惠姍，我就問她發生什麼事，
      她就直接對我叫罵，說我們吵到她，我跟陳惠姍講了一下話，之後被告也出來
      ，後來甲○○也出來，然後四個人就發生爭執，當時我跟甲○○是站在被告門
      外，而被告他們夫妻是站在他們門內，然後被告先推擠甲○○，然後跟甲○○
      拉扯在一塊，我跟陳惠姍也互相拉扯，我面對著陳惠姍，一直都是呈拉扯狀直
      到甲○○試圖要將我跟陳惠姍拉開，我當時並不知道被告去哪裡，當時他不在
      現場，甲○○把我跟陳惠姍拉開之後，我跟甲○○站在一起，被告就出現了，
      但是我不確定他從何處出來，然後我就看到被告手拿高爾夫球桿，朝甲○○的
      頭打下去，甲○○伸手去搶桿子，我也試圖去幫甲○○搶桿子，後來甲○○眼
      睛一直流血，他沒有力氣就蹲下去‧‧‧‧甲○○還沒被打之前，我只看到他
      們二人（即甲○○與被告）是扭打在一起，因為當時他們二人在我的後頭，我
      看不太到，當時我跟甲○○與被告的距離二到三步之間，我跟陳惠姍是在六樓
      之八號的門口，而甲○○與被告是在走廊的盡頭，我都一直在六樓之八的門口
      與陳惠姍發生拉扯，而甲○○當時為了要拉開我，也是站在那裡，而甲○○把
      我跟陳惠姍拉開之後，陳惠姍有跌倒，然後被告就出現了‧‧‧‧我跟甲○○
      同時回頭，我看到被告的那一秒，是桿子已經打到甲○○的眼睛‧‧‧‧襲擊
      的那一剎那，我看到（被告與甲○○間）差不多是一個手臂的距離‧‧‧‧我
      跟陳惠姍一直都在拉扯，然後甲○○從我背後來拉我，然後甲○○就把我跟陳
      惠姍分開來，然後陳惠姍跌倒在地上，之後很快的我就看到甲○○被打了‧‧
      ‧‧被告用二隻手握桿，因為被告打下去之後二隻手又拿起來，所以我很確定
      ，被告是用二隻手握桿‧‧‧‧我去按陳惠姍家門鈴，她開門後，是被告先用
      手把甲○○推出去，他們二人先推擠，然後陳惠姍上來我們二人就拉在一起。
      」等語（原審卷第五五至六四頁），復據證人即管理員徐嘉林於原審到庭具結
      證稱「九十一年八月八日上午三點鐘我在大樓服務台值班，三點多時有接到陳
      惠姍按對講機跟我對話，當時她告訴我說有事情，叫我趕快上去，當時我並沒
      有問她有什麼事情，從我接完陳惠姍的電話到上樓的時間有將近一分鐘，我上
      去的時候甲○○已經受傷了，靠在門邊，而張佩玲被夾在中間，我有告訴其他
      人說甲○○已經受傷了，你們還在做什麼，人受傷要先處理，所以我跟甲○○
      說要先報警，我就往回走在電梯方向在走廊就打一一○報警。」（原審卷第一
      二四、一二五頁），另再參酌證人陳惠姍就案發經過情形，於原審證稱「當時
      是半夜了，我當時在睡覺，我聽到一聲巨響，然後我聽到有摔東西有叫罵吵鬧
      的聲音，因為以前常常有這種情況，所以當天我就開門然後大叫不要吵了，然
      後很用力的把門關起來，隨即張佩玲就過來拍打我們的門，很用力，就說請我
      們出來，說挑釁的話，說不爽就搬家，我當時打開門就隨手按對講機請管理員
      來處理，但是管理員沒有馬上出來，我出來後就跟張佩玲互罵，我就說你們每
      次吵架摔東西我們家東西就會掉下來，然後我就看到甲○○從他家中出來，只
      穿了一條內褲，然後我聞到甲○○身上有酒味，當時被告站在我旁邊，然後張
      佩玲就推被告，被告就說大家都是鄰居，然後甲○○就動手了，用拳頭攻擊被
      告的臉部，他們夫妻二人就打被告，我試圖將他們分開，而張佩玲就抓我頭髮
      ，往下彎將我頭都壓到到胸部以下，然後我看到被告被甲○○打在地上，甲○
      ○人壓住被告，張佩玲還一直打我，我沒辦法掙脫，我被打得側躺在地上，然
      後甲○○也過來打我，我還感覺有人踹我屁股，而張佩玲、甲○○二人就合力
      一直打我，我一直掙扎轉過身來，還一直大叫，看到被告進屋拿球桿，因為球
      桿就放在門口，被告拿球桿出來，握著球桿說不要再打了，而甲○○就回頭轉
      向被告，不要一秒鐘，我就聽到甲○○大叫一聲，然後我就看到甲○○流血了
      。」等語（原審卷第六六、六七頁），而被告、陳惠姍與甲○○、張佩玲發生
      爭執後，被告身體確受有左臉頰、右手肘鈍擊傷、左前額、前胸、右上背瘀傷
      之傷害，陳惠姍則受有左眼結膜下出血、雙眼眶零點五公分擦傷、右手第四、
      第五指甲上掀、右手第二、第三指尖擦傷、左臉頰鈍擊傷、右上臂鈍擊傷之傷
      害，亦有被告及陳惠姍之診斷証明書在卷可憑（原審卷第三九、四十頁）。綜
      上事證，自足徵本件乃係告訴人與張佩玲先前去陳惠姍住處門外而發生爭執，
      繼而與被告相互拉扯，進而出手毆打被告與陳惠姍成傷，被告隨後乃返家取出
      高爾夫球桿並擊中告訴人右眼無訛。
    (三)被告雖辯稱渠見陳惠姍被毆倒地後，仍繼續遭告訴人與張佩玲聯手毆打，乃取
      出高爾夫球桿以為嚇阻云云。本件扣案錄影帶所拍攝畫面雖非全程連續，然該
      錄影帶之製作經過，業據證人即大樓管理員彭武興於原審證稱「因為我們的錄
      影帶是十六分格的，我就跟警察說如果他們需要錄影帶請警察去跟管理委員會
      要，但是因為我們管理委員中有人是在從事錄影帶租借的，所以就拷貝了二捲
      ，一捲給警察，另一捲給告訴人，九十一年八月的時候陳惠姍也來我們管理委
      員會要錄影帶，所以我們主委又用錄影機轉錄一捲給陳惠姍‧‧‧‧鏡頭就是
      一直拍攝，所以當下從監視器看的時候也是連續的，但是進入錄影帶之後重播
      就變成不連續的，舉例說明：如果是一個人在行走，從當時的監視器看就是那
      個人一直在行走，可是進入錄影器材再重播的時候，就沒有辦法看到連續行走
      的鏡頭，可能只是看到一個走的動作之後就很久才看到其他的動作，或是看不
      到，因為是十六個分格，而輪流讀取錄進去，所以會有這種情形。」等語（原
      審卷第一一九至一二二頁），故扣案錄影帶所拍攝之畫面雖因十六分格而致非
      全程錄影，然該錄影帶既係由管理委員會人員依現場拍攝錄影帶轉錄，復無證
      據足認有變造之情形，所顯示之案發經過自仍可供為認定本件事實經過之依據
      。而該錄影帶經原審勘驗結果為：(1)畫面開始時間為九十一年八月二號三時十
      九分四十七秒。(2)三時二十分整畫面右上方出現一綁馬尾女子（即張佩玲），
      走向畫面上方走到盡頭門前。(3)二十分二十四秒時出現一名身上僅穿著內褲男
      子（即告訴人），也走向該門前與前揭女子張佩玲同時站在門前。(4)二十分二
      十五秒到四十八秒時告訴人雙手下垂站在門前。(5)二十分四十九秒時出現扭打
      畫面，但是從畫面看不清楚幾人在扭打，張佩玲人身體靠在牆壁上，往右傾斜
      ，在告訴人的對面有身穿白色衣服的人，在告訴人二腿之間有一肢腿伸出來膝
      蓋向左彎曲，三人都已經到了牆邊。二十分五十七秒有人倒地，告訴人人在走
      廊盡頭，右手平舉扶牆左手彎腰向下，張佩玲彎腰而向著倒地的陳惠姍。(6)二
      十一分五秒時畫面跳動，又出現走道之畫面，原本倒地之人（即陳惠姍）已站
      起來，繼續扭打中，陳惠姍的手前伸面對張佩玲，陳惠姍的頭往下，但無法看
      出扭打的詳細動作，而告訴人在走廊盡頭，畫面中並無乙○○，告訴人與陳惠
      姍、張佩玲二人有一段距離。(7)二十一分六秒陳惠姍背對鏡頭，側身站在牆邊
      ，頭更往下低，告訴人站在張佩玲的身後，此時畫面中並沒有被告。(8)二十一
      分十四秒陳惠姍倒地仰躺，張佩玲背對鏡頭跟告訴人二人皆垂手站立，畫面中
      也沒有看到被告。(9)二十一分十四秒到二十三秒之間從畫面中都沒看到被告。
      (10)二十一分二十三秒時，告訴人與身穿白衣男子的被告相對，被告此時是臀部
      靠牆壁頭向下彎腰，而告訴人的手是彎曲的，手臂前伸部分與被告接觸，無法
      判別接觸的部位，陳惠姍面對被告站立，此時無法看清張佩玲身在何處。二
      十一分四十秒時，告訴人彎腰站在左側牆邊，頭朝下，手扶著臉，地上似乎有
      血跡，管理員徐嘉林已至現場，站在告訴人的對面，站在畫面中右側牆壁，畫
      面中看不清陳惠姍、張佩玲、被告三人的位置。二十一分四十九秒，管理員
      徐嘉林離開，鏡頭右側牆壁最前方被告背靠牆壁，右腿抬起來微彎。二十一
      分五十秒，被告頭向下，身體稍微往前傾，告訴人仍然靠在左側牆壁，頭向下
      ，手摀著面部，身體往前彎。二十一分五十一秒，被告、張佩玲、陳惠姍三
      人依序站畫面右側牆邊，被告腳往右前方跨，身體往前傾，離開牆邊，頭更往
      下低。二十一分五十三秒，被告的身體挺直，右腿仍跨在右前方，右旁邊緊
      靠張佩玲。二十一分五十九秒時告訴人蹲在地上，右手摀面蹲下，靠在鏡頭
      左邊牆壁被告站在張佩玲左前方，緊靠張佩玲。二十二分六秒時，告訴人仍
      然蹲在地上，被告在走廊中間彎腰撿物狀，而張佩玲背對鏡頭右上臂靠著牆壁
      ，左臂下垂，鏡頭下方出現黑色人頭（原審卷第九三至九五頁），並有錄影帶
      翻拍相片二十張附卷可參（原審卷第一００至一０四頁）。故由上開錄影帶所
      顯示內容，在二十一分五秒時，告訴人係位於在走廊盡頭，與仍在拉扯扭打之
      張佩玲與陳惠姍有一段距離，被告則未顯現於畫面，至二十一分十四秒時，陳
      惠姍係倒地仰躺，而告訴人與張佩玲均垂手站立，該時之畫面亦未顯現被告，
      至二十一分二十三秒時，被告與告訴人位置係相對，且二十一分四十秒時告訴
      人已呈頭朝下手扶臉之姿勢，足證當時已遭高爾夫球桿擊中右眼，故被告於拿
      取高爾夫球桿時，告訴人所站立之位置與該二人既有一段距離，且未能證明告
      訴人遭球桿擊中時，陳惠姍正處於遭受毆打之狀態，被告所為渠為達嚇阻告訴
      人與張佩玲繼續毆打陳惠姍，始返回住處取出高爾夫球桿之辯解，核與事實即
      屬有間。又被告雖辯稱渠係於持高爾夫球桿朝前狀態下，適告訴人轉身後，眼
      部撞及球桿之桿頭部位，渠並未持球桿揮舞云云。惟查，被告確有揮動所持球
      桿之動作，除據告訴人及張佩玲迭於警詢、原審時指證明確，即被告於警詢中
      亦自承「因當時我眼鏡被打壞，我兩眼近視八百多度，看不清楚情況下，亂揮
      球桿抵抗，打中了甲○○右臉，造成右臉及眼球受傷。」（偵查卷第九頁），
      並於原審時供承確有揮出球桿之動作無訛（原審卷第三四六頁），自足認定告
      訴人所為渠遭被告持球桿揮舞而擊中右眼之指訴，確與事實相符。被告聲請再
      將錄影帶內容送請法務部調查局勘驗並確認二十一分二十三秒所攝得畫面中是
      否呈現被告持有高爾夫球桿，本院認該部分事證已明，核無再予調查之必要。
    (四)扣案之高爾夫球桿一支經原審勘驗結果，頭長（不含桿頭）長八八點五公分、
      桿頭長七點五公分寬五點五公分、桿頭為金屬製之事實，有卷附勘驗筆錄及照
      片五張可證（原審卷第一三七至一三九頁），持該球桿對人揮擊，將造成他人
      身體受傷，自為被告所知悉，被告行為時所具備普通傷害之犯意，至屬灼然，
      而被告揮舞高爾夫球桿時，告訴人係背對被告，被告主觀上雖非瞄準告訴人眼
      部而無重傷害之故意，然對持球桿揮舞時，若告訴人轉身將遭球桿擊中眼部而
      致受重傷此點，客觀上亦有預見可能性，被告猶基於普通傷害之犯意持右揭高
      爾夫球桿朝告訴人揮擊，適告訴人轉身而遭擊中眼部並致毀敗視能，被告行為
      與告訴人右眼視能喪失之結果，確有相當因果關係，自應對該加重之重傷害結
      果負其刑事責任。
    (五)被告雖另辯稱渠因陳惠姍遭告訴人與張佩玲毆打，始取出高爾夫球桿，所為符
      於正當防衛云云。惟按正當防衛之防衛行為需具有必要性，亦即其防衛之反擊
      行為，需出於必要，如為防衛自己或他人之權利，該項反擊行為顯然欠缺必要
      性，非不可排除，即不能成立正當防衛，以阻卻違法，且正當防衛，亦以基於
      排除現在不法之侵害為要件。經查，依諸右揭錄影帶勘驗內容，告訴人受傷前
      之畫面，業呈現陳惠姍倒地而告訴人與張佩玲立於一旁之情形，且被告手持球
      桿向告訴人揮擊，告訴人係轉身之際而遭擊中眼部，益足徵當時告訴人並非於
      對被告或陳惠姍實施現時不法侵害之狀態下受攻擊，被告自無主張正當防衛之
      餘地。
    綜右事證，被告所為否認犯罪之辯解，核係卸責之詞，並不足採為有利於彼認定
    之依據，此外，並有扣案之高爾夫球桿一支可資佐證，被告傷害致重傷害之犯罪
    行為，已經證明，應依法論科。
二、按毀敗一目之視能者，為刑法第十條第四項第一款所規定之重傷，被告本於普通
    傷害之犯意實施傷害行為，致告訴人達右眼視能毀敗之結果，核被告所為，係犯
    刑法第二百七十七條第二項後段之傷害致重傷罪。公訴人雖認被告行為係犯刑法
    第二百七十八條之重傷罪，惟按該罪之成立，以行為人基於重傷害之犯意而著手
    於犯罪行為之實施為必要，查本件被告持高爾夫球桿揮擊時，告訴人本係背對被
    告，係因告訴人聽聞背後聲響乃轉身查看，始遭球桿擊中右眼，故被告揮舞球桿
    時，應僅係基於傷害之犯意而無重傷害故意，公訴人認被告係涉刑法第二百七十
    八條之重傷害罪嫌，容有未洽，起訴法條應予變更。
三、原審法院經審理結果，認被告犯傷害致重傷行為事證明確，而予以論罪科刑，固
    非全屬無見。惟查，本件被告係因渠與陳惠姍遭告訴人甲○○與張佩玲共同毆打
    ，遂起意取出其所有高爾夫球桿實施傷害行為，原審雖於判決理由內敘明被告行
    為動機為量刑時所審酌事項之一，然未於判決事實就與動機相關部份詳為記載，
    自有未合，被告否認持高爾夫球桿朝告訴人揮擊而提起上訴，固無理由，然原審
    判決既有上開可議，仍應由本院將原審判決撤銷並予以改判。經查，被告係因遭
    告訴人甲○○與張佩玲毆傷，復見陳惠姍亦遭甲○○、張佩玲毆打，且二人所受
    傷勢非輕，其持高爾夫球桿實施右揭行為造成告訴人甲○○右眼視能毀敗結果，
    固為法所不容，然衡諸當時情形，縱處以該罪之最低法定刑，客觀上仍足以引起
    同情，爰依刑法第五十九條規定減輕其刑。本院經審酌被告品行、智識程度、犯
    罪動機、目的、手段、所生危害及犯罪後態度等一切情狀，量處如主文第二項所
    示之刑。扣案之高爾夫球桿一支係被告所有供本件犯罪所用之物，業據被告於原
    審供明在卷（原審卷第三四九頁），爰依刑法第三十八條第一項第二款併予宣告
    沒收。末查，被告並未曾受有期徒刑以上刑之宣告，有本院被告全國前案紀錄表
    在卷可稽，其因一時失慮而犯本罪，且於犯罪後業與告訴人達成和解，經本次偵
    查審理程序，應知警惕而無再犯之虞，本院認其所受刑之宣告，以暫不執行為適
    當，爰併予宣告緩刑三年，以啟自新。
據上論斷，應依刑事訴訟法第三百六十九條第一項前段、第三百六十四條、第二百九
十九條第一項前段、第三百條，刑法第二百七十七條第二項後段、第五十九條、第七
十四條第一款、第三十八條第一項第二款判決如主文。
本案經檢察官吳慎志到庭執行職務
中    華    民    國      九十三      年      三      月      三十      日
                            臺灣高等法院刑事第十九庭
                                審判長法  官  許  國  宏
                                      法  官  洪  光  燦
                                      法  官  林  勤  純
右正本證明與原本無異。
如不服本判決應於收受送達後十日內向本院提出上訴書狀，未附理由時應於提起上訴
後十日內向本院補具上訴理由書狀（均應按他造人數提出繕本）。
                                      書記官  葉  瑩  庭
中    華    民    國      九十三      年      三      月      三十      日
附錄本案論罪科刑法條：
刑法第二百七十七條
傷害人之身體或健康者，處三年以下有期徒刑、拘役或一千元以下罰金。
犯前項之罪因而致人於死者，處無期徒刑或七年以上有期徒刑；致重傷者，處三年以
上十年以下有期徒刑。
